【裁判字號】    97,上易,238
【裁判日期】    971028
【裁判案由】    返還價金
【裁判全文】
臺灣高等法院臺中分院民事判決  97年度上易字第238號
上  訴  人  乙○○
訴訟代理人  趙佰烈
被  上訴人  甲○○
上列當事人間請求返還價金事件，上訴人對於民國97年5月7日臺
灣臺中地方法院97年度訴字第745號第一審判決提起上訴，本院
於97年10月14日言詞辯論終結，判決如下：
    主  文
原判決關於上訴人乙○○部分及假執行之宣告，暨訴訟費用之裁
判（除確定部分外）均廢棄。
上廢棄部分，被上訴人在第一審之訴及假執行之聲請駁回。
第一審（除確定部分外）、第二審訴訟費用由被上訴人負擔。
    事實及理由
壹、本件被上訴人起訴主張：原審被告冠霖貨運股份有限公司（
    下稱冠霖公司)及上訴人乙○○於民國（下同）95年09月23
    日，將其公司除車輛外之股權賣予被上訴人（以下稱系爭契
    約），而其合約書契約當事人欄為冠霖公司，簽署欄則簽署
    乙○○姓名，故以二人為對造，合先敘明。嗣被上訴人查悉
    上訴人疑似以偽刻印章方式，與訴外人李林麗華就台中縣大
    肚鄉○○段社腳小段第187、188、191地號訂立土地租賃，
    作為冠霖公司營業車輛停車之用，因冠霖公司為交通公司，
    依監理法令規定需有停車場始能經營交通公司，而上揭土地
    租賃契約，經交通部公路總局台中區監理所豐原監理站函復
    前揭租賃契約因該停車位有違規情事，取消冠霖公司停車位
    使用權，冠霖公司已無停車位或停車位不足，致被上訴人無
    法有效承租冠霖公司所在處所，而被上訴人買受冠霖公司股
    權目的在經營交通事業，依法要有停車位，冠霖公司既然無
    停車位使用權，無法達到買賣目的，業已陷於給付不能，依
    民法第256條規定得解除契約，經被上訴人以存證信函通知
    上訴人及原審被告冠霖公司，依法解除系爭買賣契約，爰依
    民法第199條第1項、第254條、第256條、第259條第2款規定
    提起本訴，請求上訴人返還已付價金新台幣（下同）68萬元
    等語。
貳、上訴人則以：當初被上訴人係與趙佰烈訂立系爭買賣契約，
    本件竟起訴告乙○○，係不合法；且訂約時被上訴人表示停
    車場由其自行設法，今卻又以無停車場為由解除契約，並無
    理由；況貨運公司無停車場仍可過戶，是被上訴人自己不願
    意過戶等語資為抗辯。
參、原審經審酌兩造所提出攻擊防禦方法後，認定被上訴人之解
    除契約為合法，冠霖公司之負責人即上訴人自應負返還買賣
    價金之義務，故判決上訴人應給付被上訴人68萬元及自起訴
    狀繕本送達翌日即97年4月2日起至清償日止，按年息百分之
    五計算之利息，並為供擔保准為假執行之宣告，另駁回被上
    訴人對原審被告冠霖公司之請求。上訴人對原審判決聲明不
    服，於本院聲明：(1)原判決關於乙○○部分廢棄。(2)上廢棄
    部分，被上訴人在第一審之訴及假執行聲請均駁回。被上訴
    人則聲明：上訴駁回。
肆、得心證之理由：
一、按關於現在給付之訴，原告須對被告有私法上之請求權存在
    ，方具訴訟標的之要件。又就他人之物之買賣，在法律上並
    非當然無效，僅須出賣人確能履行其契約義務即可，否則出
    賣人依法即應負債務不履行之責任。
二、本件被上訴人起訴主張渠向冠霖公司及上訴人購買冠霖公司
    除車輛以外之股權云云，並提出立買賣合約書影本一份為證
    （原審卷第7頁），然觀諸系爭契約上出賣人甲方之簽署人
    為訴外人趙佰烈，並非本件上訴人，趙佰烈於系爭契約上亦
    未表明代理上訴人，而被上訴人於本院言詞辯論時亦陳明渠
    是向趙佰烈買冠霖公司的股權，是與趙佰烈訂立契約，買賣
    價金亦係交與趙佰烈等語（本院卷第79頁），並未主張趙佰
    烈係代理上訴人簽約，是以雖上訴人為冠霖公司之法定代理
    人，然上訴人並非系爭契約之出賣人甚明。是以被上訴人依
    解除系爭契約之法律關係，請求上訴人負系爭契約解除後之
    返還價金義務，因上訴人並非系爭契約之出賣人，更非收受
    買賣價金之人，是以被上訴人本件訴訟即不具訴訟標的之要
    件，應認被上訴人之請求為無理由，而予駁回。
伍、綜上所述，上訴人抗辯渠非契約之出賣人自屬可信，被上訴
    人主張為不足採。從而，被上訴人本於解除契約之法律關係
    ，請求上訴人給付被上訴人68萬元及自起訴狀繕本送達翌日
    即97年4月2日起至清償日止，按年息百分之五計算之利息，
    為無理由，不應准許。其假執行之聲請亦失所附麗，應併予
    駁回。原審判命上訴人給付，並為假執行之宣告，自有未洽
    。上訴意旨指摘原判決不當，求予廢棄改判，為有理由。自
    應由本院予以廢棄改判，如主文第二項所示。
陸、本件因被上訴人非系爭契約之當事人已明，故兩造其餘關於
    停車場應由何人負責提供、是否被上訴人自行決定不過戶等
    主張及攻擊防禦方法均核與本件判決結果不生影響，不予一
    一論述，附此敘明。
據上論結，本件上訴為有理由，依民事訴訟法第450條、第78條
，判決如主文。
中    華    民    國    97    年    10    月    28    日
                  民事第二庭    審判長法  官  邱森樟
                                      法  官  謝說容
                                      法  官  蔡秉宸
以上正本係照原本作成。
不得上訴。
                                      書記官  洪麗華
中    華    民    國    97    年    10    月    29    日
                                                      Ｍ


司法院資訊處製作；財團法人民間司法改革基金會備份。
